【裁判字號】    89,易,314
【裁判日期】    890501
【裁判案由】    詐欺
【裁判全文】
臺灣臺南地方法院刑事判決                          八十九年度易字第三一四號
    公  訴  人  臺灣台南地方法院檢察署檢察官
    被      告  丙○○
右列被告因詐欺案件，經檢察官提起公訴（八十八年度偵字第一○八五三號），本院
判決如左：
    主  文
丙○○無罪。
    理  由
一、公訴意旨略以：被告丙○○明知已無支付能力，竟意圖為自己不法之所有，於民
    國（下同）八十八年四月下旬，至八十八年五月十日止，至台南市○○街七一五
    巷四一弄三二號告訴人甲○○所經營之「義達利鞋行」，向素無往來之告訴人甲
    ○○佯稱：購買拖鞋，使甲○○陷於錯誤，依其所訂，交付價值新台幣（下同）
    八萬九千四百二十元之拖鞋予被告丙○○，除於八十八年五月十七日，被告丙○
    ○因告訴人甲○○之催討，被告丙○○給付告訴人甲○○貨款二萬零二百元外，
    其餘六萬九千二百二十元，被告則不見清償，迭經告訴人甲○○追討，被告丙○
    ○始於八十八年五月下旬，交付一紙由其以一千五百元，向不詳姓名人士購得，
    明知不能兌現之如附表一所示支票一紙，以資搪塞。屆期經告訴人甲○○提示，
    竟因拒絕往來，而遭拒絕付款，再經前往被告住處查詢時，被告已逃逸離去，遍
    尋不著，告訴人甲○○始知受騙。因認被告丙○○涉犯有刑法第三百三十九條第
    一項詐欺取財罪嫌云云。
二、按犯罪事實應依證據認定之，無證據不得推定其犯罪事實，刑事訴訟法第一百五
    十四條定有明文。所謂證據，須適於為被告犯罪事實之證明者，始得採為斷罪資
    料，如未能發現相當證據，或證據不足以證明，自不能以推測或擬制之方法，以
    為裁判基礎（最高法院五十三年台上字第二七五○號及四十年台上字第八十六號
    判例參照）。又認定不利於被告之事實，須依積極證據，苟積極證據不足為不利
    於被告事實之認定時，即應為有利於被告之認定，更不必有何有利之證據，最高
    法院三十年度上字第八一六號判例亦著有明文。
三、訊之被告對於右揭犯行堅決否認，辯稱，伊固向告訴人鞋行購買拖行，惟本件伊
    購買拖鞋係告訴人之子前來推銷始購買，伊於購買後曾主動持貨款二萬餘元至告
    訴人家中交付給告訴人之子，伊自始未有詐騙告訴人之詐欺犯行；至伊交付附表
    一所示支票給告訴人，伊曾向付款銀行徵信過，該支票信用良好，且伊交付支票
    給告訴人時曾同時簽發同額如附表二所示本票三紙予告訴人，以擔保被告確實履
    行其餘貨款等語。經查，本件公訴人認被告涉犯刑法第三百三十九條第一項詐欺
    罪，無非以被告交付附表一所示支票係被告向人購得交付為其唯一論據。惟查：
（一）本件被告有無詐欺告訴人首須審究者，乃被告於向告訴人所營鞋行購鞋時有無
      向告訴人施用詐術？查本件被告係向告訴人鞋行購買拖鞋，係經由告訴人之子
      前往推銷，被告始向告訴人鞋行購買拖鞋，並非被告主動前往告訴人鞋行購鞋
      ，此為告訴人所不爭，依此，已難認被告向告訴人鞋行購鞋時有積極使用詐術
      之情形。且被告於八十八年五月十日購鞋後，在同月十七日，被告即主動前往
      告訴人處給付二萬餘元鞋款予告訴人之子，此亦為告訴人所自承。如謂被告有
      詐欺告訴人之不法所有意圖，豈有於購鞋後，又主動前往給付告訴人鞋款之理
      ？
（二）次查，被告交付附表一所示支票予告訴人，係因告訴人一再向被告索取鞋款，
      被告為表示履行給付鞋款誠意，乃交付附表一所示之支票一紙給告訴人，同時
      並簽發三紙以被告為發票人之附表二所示同額本票給告訴人作擔保，此為告訴
      人於本院審理時所供承。依附表二所示三紙本票，其首張簽發日期為八十八年
      五月廿二日，足見被告交付附表一所示支票給告訴人日期亦為八十八年五月廿
      二日，距被告於八十八年五月十日購鞋時間已有十二日之久。被告於購鞋時既
      未向告訴人施用詐術，被告其後交付附表一所示支票，僅係在償還鞋款。該支
      票其後縱未兌現，要難徒憑附表一支票經提示未兌現，即遽以推認被告前向告
      訴人之子購鞋時有詐欺犯意。且附表一所示支票，依偵查卷內卷附第一商業銀
      行潮州分行函覆交易明細表顯示，附表一所示支票之發票人乙○○自八十八年
      一月七日開戶以來，至八十八年六月二十二日止，交易情形並無異常。此由發
      票人乙○○附表三所示之支票供人兌領情形正常，及附表四所示自開戶以來，
      至八十八年五月十三日存款高達    元，以供人兌領以觀，在在顯示附表一所
      示支票信用良好，顯非屬一般人頭支票，被告辯稱伊有意使支票兌現應非虛言
      。依此，該附表一所示支票雖係被告向人購得，然被告取得及使用該支票既無
      不法，即難執被告向人購買附表一所示支票交付告訴人，而推論被告於購鞋之
      初，已有不願給付鞋款之詐欺犯意。公訴人指被告以明知無法兌現之來路不明
      之客票搪塞，並據以推斷被告購貨時已無支付能力，及無給付貨款之意，均屬
      率斷。
（三）綜上所述，本件被告於向告訴人鞋行購鞋之初既未使用詐術，其後所交付附表
      一所示支票，亦非人頭支票或屬偽造，而被告已於購鞋後主動給付告訴人二萬
      餘元鞋款，即難徒憑被告事後交付清償貨款餘額支票未兌現而指被告有詐欺不
      法之意圖。此外，復未查有積極證據足資證明被告有公訴人所指詐欺犯行，被
      告犯罪尚屬不能證明，自應為無罪之諭知，以符法制。
據上論斷，應依刑事訴訟法第三百零一條第一項前段，判決如主文。
本案經檢察官吳岳輝到庭執行職務。
中    華    民    國      八十九      年      五      月      一       日
                                  臺灣臺南地方法院刑事第三庭
                                          法  官  董武全
右正本證明與原本無異。
如不服本判決，應於判決送達後十日內，向本院提出上訴狀。
                                          書記官  黃弘儀
中    華    民    國      八十九      年      五      月      一       日


司法院資訊處製作；財團法人民間司法改革基金會備份。
